【裁判字號】    88,交上易,229
【裁判日期】    890608
【裁判案由】    業務過失傷害
【裁判全文】
臺灣高等法院高雄分院刑事判決                  八十八年度交上易字第二二九號
    上訴人即
    自訴人        乙○○
    上訴人
    即被告        甲○○
    選任辯護人    孫嘉
右上訴人因被告業務過失傷害案件，不服台灣高雄地方法院八十八年度交自字第二三
號中華民國八十八年八月十九日第一審判決，提起上訴，本院判決如左：
    主  文
原判決撤銷。
甲○○因過失傷害人，致重傷，處有期徒刑拾月。
    事  實
一、甲○○於民國（下同）八十七年十二月二日上午七時四十五分許，駕駛車牌號碼
    ＸＤ—七七四八號廂型車，沿高雄縣林園鄉○○路由北往南方向行駛，前往屏東
    縣東港鎮上班，本應注意汽車駕駛人於行車前，應詳細檢查輪胎確實有效，且行
    車速度，應依標誌之規定，無標誌者，在郊外道路時速不得超過六十公里，而當
    時天氣晴朗、日間自然光線，道路視距良好、無障礙或其他缺陷，而依其智識、
    能力，復無不能注意之情事，詎甲○○竟疏未注意檢查車輛輪胎，且行經上開速
    限五十公里之道路，仍以時速約六十五公里之速度超速行駛，致其行經沿海路二
    段七○號前，因輪胎破裂，且車速過快，其所駕駛之車因之失控衝入對向車道，
    撞及乙○○所駕駛沿沿海路由南往北行駛於外側車道之車牌號碼ＧＷ—七五二七
    號自用小客車，乙○○因此受有右股骨幹、股骨踝、臏骨開放性粉碎性骨折、右
    股骨踝開放性粉碎性骨折併臏骨腱斷裂、右大腳趾開放性脫臼等於身體難治之重
    傷害。甲○○於肇事後犯行未被發覺前，主動向前往處理之員警坦承肇事並接受
    裁判。
二、案經乙○○提起自許。
    理  由
一、訊據被告甲○○對於上揭時、地，因其車右後輪破裂，致衝入對向車道撞及自訴
    人乙○○所駕駛之自用小客車之事實，固不否認，惟矢口否認有過失犯行，辯稱
    ：伊行車之前，曾確實檢查車輛，不知為何車子會爆胎及路面可能有突出物等語
    云云。經查：被告駕駛之車牌號碼ＸＤ—七七四八號廂型車，在上揭時、地，以
    時速約六十五公里之速度超速行駛，嗣因輪胎破裂，車子失控衝入對向車道撞及
    自訴人所駕駛之自用小客車乙情，已據被告自承在卷，核與自訴人乙○○指訴情
    節大致相符，並有道路交通事故調查報告表及現場照片附卷可稽。雖被告一再辯
    稱：伊行車前曾檢查過車輛云云，惟被告就此有利於己之事實，並無法舉證以實
    其說，至其所提出之高雄市監理處八十七年八月十八日車輛定檢收據，亦僅能證
    明被告曾於是日依規定檢驗車輛，並不能證明其於車禍發生之八十七年十二月二
    日駕車前，曾詳細檢查輪胎確實有效，且若本件被告輪胎之破裂果真如其所言，
    係導因於路面之尖銳物，則被告何以未能於車禍發生前，發現路面上有該尖銳物
    並閃避之，且於車禍後亦不思於現場尋覓該物，反於車禍後約一月即將該車出售
    他人？是本件車禍之發生，應導因於被告行車前疏未注意檢查車輛輪胎，可堪認
    定；又被告雖辯稱該路段限速為七十公里，並出具肇事路段前後限速為七十公里
    之照片為證，惟被告所附呈之照片既為肇事路段前後標誌，尚無從為肇事路段亦
    同為限速七十公里之證明，且上開路段限速應為五十公里，已據本院查明，有交
    通部公路局第三區工程處高雄工務段八十八年十二月九日（八八）三工高字第八
    八一一八一八號及八十九年一月廿日（八九）三工高字第八九○○六○三號函在
    卷可按，縱肇事路段南下無行車限速，在郊外道路時速不得超過六十公里，道路
    交通安全規則第八十九條第一款、第九十三條第一項第一款亦定有明文，被告在
    肇事路段自稱以時速約六十五公里之速度超速行駛，致其輪胎破裂時，因車速過
    快，其所駕駛之車乃失控衝入對向車道，撞及乙○○所駕駛之自用小客車至為灼
    然。且據現場圖及照片以觀，被告之車子自其車道橫跨對向車道之內、外側車道
    並衝撞路旁民宅車輛而停住，其衝撞距離至少有將近廿五公尺（快、慢車道各十
    公尺，路肩四．九公尺），被告車速不可謂不快，從而，被告所辯，實為事後圖
    卸之詞，洵無足採。按駕駛人行車前，應注意方向盤、煞車、輪胎、燈光、雨刷
    、喇叭、照後鏡須詳細檢查確實有效；又行車速度，依標誌之規定，無標誌者，
    在郊外道路時速不得超過六十公里，道路交通安全規則第八十九條第一款、第九
    十三條第一項第一款定有明文，被告既領有駕駛執照，自應知之甚詳。又依道路
    交通事故調查報告表所載，本件車禍發生當時，天氣晴朗、日間自然光線，道路
    視距良好、無障礙或其他缺陷，而依被告之智識、能力，復無不能注意之情事，
    詎被告竟疏未為此注意，因而肇事，其駕駛行為有過失至為明確。再者，自訴人
    確因本件車禍，致受有右股骨幹、股骨踝、臏骨開放性粉碎性骨折、右股骨踝開
    放性粉碎性骨折併臏骨腱斷裂、右大腳趾開放性脫臼等於身體難治之重傷害乙情
    ，亦有診斷證明書二紙及高雄市立小港醫院（八八）高醫港秘字第○三九六號函
    在卷可按，自訴人因本件車禍致受傷且已無法回復完全之功能，亦據自訴人之診
    斷醫師鄭裕民於本院證述明確，自訴人已達難治之重傷害程度，可堪認定，被告
    以自訴人為小港醫院之員工而認小港醫院之鑑定有偏頗之虞，請求另為鑑定，核
    無必要，是自許人因本件車禍受有重傷害，核與被告前述過失行為間，存有相當
    因果關係。綜上所述，本件事證已臻明確，被告犯行洵堪認定。
二、核被告甲○○所為，係犯刑法第二百八十四條第一項後段之過失致重傷罪。自訴
    人雖認被告係犯刑法第二百八十四條第二項後段之業務過失致重傷罪，惟被告是
    日所駕駛者，雖係廂型車，惟該廂型車僅係供被告上下班代步之用，已據被告陳
    明在卷，被告之僱用人吳勝智亦證稱「僱用被告負責漁船上冷凍維修，平常修船
    都是騎機車，被告開的小貨車是上下班的交通工具，平常也沒有叫被告開車送貨
    」（本院卷第四十八頁），自訴代理人仍指稱被告駕駛該廂型車為附隨業務，即
    有誤認，本院復查無其他積極證據，足證被告係以駕駛該車為其主要業務或附隨
    業務，是尚難遽憑自訴人之指訴，即為被告係為從事駕駛為其業務之認定，而認
    被告係犯刑法第二百八十四條第二項後段之業務過失致重傷罪，然因此二者之社
    會基本事實同一，本院自得變更自訴人所引應適用之法條而判決之。又被告於肇
    事後犯行未被發覺前，主動向前往處理之員警坦承肇事並接受裁判之事實，有職
    務報告書存卷足參，堪認被告所為，已符合刑法自首之要件，爰依法減輕其刑。
    自訴人指稱被告不符自首條件，亦嫌無據。
三、原審據以論科，固非無見，惟上開肇事路段限速為五十公里，原審未及查明以郊
    外道路限速不得超過六十公里為認定該路段之限速，即有未當，被告上訴否認犯
    罪，自訴人上訴認被告非自首及為業務過失重傷害，均無理由，惟原判決既有上
    述之可議，自應由本院予以撤銷改判，茲審酌被告之過失情節、所生損害，及其
    犯後猶飾詞圖卸，顯然毫無悔意，又迄未與自訴人達成民事和解等一切情狀，量
    處如主文所示之刑。
四、據上論斷，應依刑事訴訟法第三百六十九條第一項前段、第三百六十四條、第三
    百四十三條、第二百九十九條第一項前段，第三百條，刑法第二百八十四條第一
    項後段、第六十二條前段，罰金罰鍰提高標準條例第一條前段，判決如主文。
中    華    民    國     八十九     年       六       月       八       日
                              臺灣高等法院高雄分院刑事第五庭
                                  審判長法官  吳水木
                                        法官  洪慶鐘
                                        法官  惠光霞
右正本證明與原本無異。
不得上訴。
                                      書記官  林永富
中    華    民    國     八十九     年       六       月      九        日
附錄：本件論罪科刑法條：
刑法第二百八十四條第一項後段：
因過失傷害人者，處六月以下有期徒刑、拘役或五百元以下罰金。致重傷者，處一年
以下有期徒刑、拘役或五百元以下罰金。
                                                                        Ｋ


司法院資訊處製作；財團法人民間司法改革基金會備份。
